【裁判字號】    98,上訴,1360
【裁判日期】    990114
【裁判案由】    妨害自由等
【裁判全文】
臺灣高等法院高雄分院刑事判決        98年度上訴字第1360號
上  訴  人
即  被  告  丙○○
上列上訴人因妨害自由等案件，不服臺灣高雄地方法院97年度易
字第955 號中華民國98年8 月12日第一審判決（起訴案號：臺灣
高雄地方法院檢察署97年度偵緝字第1205號、1206號），提起上
訴，本院判決如下：
     主  文
上訴駁回。
     事實及理由
一、本案經本院審理結果，認第一審判決認事用法及量刑均無不
    當，應予維持，並引用第一審判決書記載之事實、證據及理
    由。
二、被告上訴意旨，雖指稱：伊並未對乙○○犯強制、恐嚇取財
    之犯行，亦未對戊○○犯共同連續私行拘禁傷害及連續強制
    之犯行，完全是告訴人乙○○、戊○○不實指控云云。
三、惟查被告確有涉犯上開強制、恐嚇取財、私行拘禁等犯行，
    業據原審論述明確，其理由詳原判決書理由欄。被告於本院
    雖聲請傳訊證人劉家誠，以查明其並未以脅迫之手段，迫使
    乙○○交付1 千元之情事。然被告此部分強制之事證已甚明
    確，證人劉家誠於原審業已出庭作證，顯無再予傳訊之必要
    ，併此明。
四、被告雖又辯稱將戊○○的機車變賣是為了幫他籌錢去還砸車
    的錢，戊○○有同意賣車，並未強制云云。惟查，戊○○遭
    被告恐嚇前去申辦行動電話門號、手機、及由被告將機車變
    賣，是欲抵償遭被告等人強迫簽下之本票債務，而非還砸車
    的錢，業據證人戊○○於原審及本院審理時具結證述在卷（
    原審(一)卷第253 頁、本院卷第23頁），顯見被告變賣戊○○
    機車所得之款項，係欲作為抵償戊○○遭被告等人拘禁、毆
    打期間所簽發之本票債務，與戊○○另外砸毀他人車輛所生
    之賠償債務無關。被告另辯稱變賣戊○○之機車後僅取得1
    萬元是拿去還他砸車所欠的錢云云。惟查，上揭機車在94年
    9 月23日係以2 萬4 千元賣給「祥發車行」，再過戶給「如
    翔車業商行」，業據證人葉玉芬於警詢時證述在卷（警2 卷
    第39至40頁），而所賣得之款項，均為被告取走，並經證人
    方英宏、乙○○於原審審理時具結證述在卷（原審(二)卷第49
    、61頁），顯見被告將賣車所得之2 萬4 千元全數拿走花用
    乙節，亦堪認定。證人丁○○於本院審理時雖證述：賠償的
    事情我不太清楚，戊○○確實有去砸我父親的車子和海產店
    老闆的車子，戊○○有委託被告處理砸車後賠償的事情等語
    （見本院卷第71、72頁）。然證人戊○○於本院審理時結證
    ：丙○○有向我提及要賠償海產店老闆砸車之事，我有在海
    產店拿5 千元給許克章，他有無賠償給海產店的老闆，我就
    不清楚了。丙○○要我賣機車，是為了清償本票的錢，與砸
    車無關等語（見本院卷第73頁）。由上觀之，被告變賣戊○○之機車，顯然與戊○○砸毀海產店老闆機車所生之債無涉
    。從而，證人丁○○上開證述尚難採為有利於被告之認定。
    另被告聲請傳訊丁○○之父親及海產店老闆，顯無礙於本案
    事實之認定，自無傳訊之必要。被告上訴意旨，仍執前詞，
    否認犯罪，指摘原判決不當，為無理由，應予駁回。
據上論斷，應依刑事訴訟法第368條，判決如主文。
本案經檢察官蔡國禎到庭執行職務。
中    華    民    國    99    年    1     月    14    日
                  刑事第九庭    審判長法  官  莊秋桃
                                      法  官  范惠瑩
                                      法  官  謝宏宗
以上正本證明與原本無異。
私行拘禁部分如不服本判決應於收受本判決後10日內向本院提出
上訴書狀，其未述上訴理由者，並得於提起上訴後10日內向本
院補提理由書狀（均須按他造當事人之人數附繕本) 「切勿逕送
上級法院」。
其他部分不得上訴。
中    華    民    國    99    年    1     月    15    日
                                      書記官  蘇恒仁
附錄本判決論罪科刑法條：
中華民國刑法第302條第1項
（剝奪他人行動自由罪）
私行拘禁或以其他非法方法，剝奪人之行動自由者，處 5 年以
下有期徒刑、拘役或 3 百元以下罰金。
中華民國刑法第304條第1項
（強制罪）
以強暴、脅迫使人行無義務之事或妨害人行使權利者，處 3 年
以下有期徒刑、拘役或 3 百元以下罰金。
中華民國刑法第346條第1項
（單純恐嚇罪）
意圖為自己或第三人不法之所有，以恐嚇使人將本人或第三人之
物交付者，處 6 月以上 5 年以下有期徒刑，得併科 1 千元以
下罰金。
附件：
臺灣高雄地方法院刑事判決               97年度易字第955號
公  訴  人  臺灣高雄地方法院檢察署檢察官
被      告  丙○○
上列被告因恐嚇取財等案件，經檢察官提起公訴（97年度偵緝字
第1205、1206號），本院判決如下：
    主  文
丙○○犯強制罪，累犯，處有期徒刑參月，減為有期徒刑壹月又
拾伍日；又犯恐嚇取財罪，累犯，處有期徒刑捌月，減為有期徒
刑肆月；又共同連續犯私行拘禁罪，累犯，處有期徒刑壹年肆月
，減為有期徒刑捌月；又連續犯強制罪，累犯，處有期徒刑肆月
，減為有期徒刑貳月。應執行有期徒刑壹年貳月。
    事  實
一、丙○○前因連續施用毒品案件，經本院判處有期徒刑8 月確
    定，甫於民國93年10月12日執行完畢出監。
二、詎不知悔改，(一)先於民國94年6 月8 日夜間某時，前往高雄
    市左營區○○○路920 號太子加油站，藉口其於94年6 月7
    日在該加油站加油時，因該加油站員工乙○○不慎將油溢出
    ，發生爭執致大拇指受傷，要賠償醫藥費為由，並亮出手上
    刺青，向乙○○恫稱：「伊是混黑道，如果不給錢，會想不
    開」、「要找囝仔來加油站，要你好看」等語，脅迫乙○○
    而當場交付丙○○新台幣（下同）1 千元，以此方式脅迫乙○○行無義務之事。(二)嗣後又於94年8 月間某日，丙○○獲
    知乙○○曾與其同事陳秀惠間因故發生爭執，明知陳秀惠並
    未委其向乙○○索賠醫藥費3 萬元，竟另基於恐嚇取財之犯
    意，藉口受陳秀惠委託索賠該次爭執時受傷之3 萬元醫藥費
    ，向乙○○恫稱：「須賠償陳秀惠醫藥費3 萬元，如果不付
    錢，要對乙○○及其女友不利」乙語，恐嚇乙○○，致乙○○心生畏懼，而於94年8 月29日以華南銀行北高雄分行之現
    金卡領取3 萬元，在位於高雄市○○區○○路130 巷25號之
    「洪門天威山義慶堂」（下稱「義慶堂」）交予丙○○花用
    。
三、丙○○又因受戊○○委託處理其與前妻丁○○（原名黃桂鳳
    ）間所生子女劉廷佑之監護問題，於94年8 月15日與戊○○
    、李慶恩、甲○○等人前去丁○○住處協調，在協調過程發
    現戊○○對於部分事實有所隱瞞，竟另行起意，與李慶恩（
    98年7 月9 日歿）、甲○○及其他姓名、年籍不詳之成年男
    子多人（均未經起訴），共同基於私行拘禁之概括犯意聯絡
    ：(一)先由丙○○、李慶恩等人藉口戊○○應賠償因隱瞞事實
    ，致丙○○、李慶恩等洪門成員在未瞭解事實真相前，即替
    戊○○前往丁○○位於高雄市○○區○○路387 巷37號3樓
    住處，協助處理其等間關於子女之監護問題，導致洪門整體
    顏面受損為由，在上開時間自丁○○住處離開時，強行以車
    輛將戊○○載往高雄市○○路、自由路口附近某中古汽車行
    ，脅迫戊○○以買車辦理汽車超額貸款方式賠償丙○○等人
    上開損害，惟因戊○○資格審查未通過，而未成功，隨後丙○○等人即將戊○○帶回「義慶堂」，要求戊○○賠償10萬
    元，因戊○○表示無力賠償，丙○○竟另基於傷害之犯意，
    指示同有犯意聯絡之李慶恩、甲○○及其他姓名、年籍不詳
    之成年男子多人聯手毆打戊○○，致戊○○受有左臉挫傷、
    全身多處挫擦傷之傷害（不另為公訴不受理之諭知，理由詳
    如後述），以此強暴方式，命戊○○在「義慶堂」神壇前下
    跪，及逼迫戊○○當場簽立面額10萬元，發票日94年8 月15
    日，到期日94年8 月18日，票號340104，受款人為李慶恩之
    本票乙紙，及記載「本人戊○○因委託中國洪門天威山義慶
    堂處理事務，因沒照實情轉述給中國洪門天威山義慶堂知情
    ，導致洪門整體門面受損，為向中國洪門天威山義慶堂致歉
    ，本人戊○○院向中國洪門天威山義慶堂賠償新台幣壹拾萬
    元整以表歉意，恐口無憑特立此和解書，雙方事後不得再有
    異議」內容之和解書乙紙，並將戊○○拘禁在「義慶堂」內
    ，直到翌日凌晨因戊○○之友人，姓名、年籍不詳綽號「阿
    峰」之男子，前去「義慶堂」時，發現戊○○遭拘禁在該處
    ，即將戊○○帶離後，戊○○遂前往高雄榮民總醫院就醫；
    (二)詎丙○○、李慶恩、甲○○等人，因戊○○未清償上揭10
    萬元本票債務，繼之於94年8 月16日至94年8 月24日間某日
    ，承上開私行拘禁之概括犯意聯絡，由丙○○、甲○○前往
    高雄市○○路某處，再度將戊○○押往「義慶堂」，將戊○○拘禁在「義慶堂」，私行拘禁戊○○，剝奪其行動自由，
    直到同年月24日始讓其離去（詳如後述），並為下列之強制
    行為：1.於上開第二次強行將戊○○帶回「義慶堂」當天，
    由丙○○、甲○○、李慶恩等人出手毆打戊○○後（未驗傷
    ，無證據證明受有傷害），強迫戊○○再簽立面額10萬元，
    發票日為94年9 月12日，到期日94年9 月18日，票號340118
    ，受款人為李慶恩之本票乙紙，以此強暴方式使戊○○行無
    義務之事；2.拘禁期間某日，丙○○又將丁○○帶到「義慶
    堂」，當著丁○○面前，出手打戊○○耳光（未驗傷，無證
    據證明受有傷害），並喝令戊○○向丁○○下跪認錯，以此
    強暴、脅迫方式，使戊○○行無義務之事；3.丙○○又於拘
    禁期間某日，強將戊○○帶至高雄市左營區○○○街65巷8
    號戊○○父、母親住處，當其父親己○○、母親庚○○之面
    ，表示戊○○不孝順，須給予教訓，乃出手打戊○○耳光（
    未驗傷，無證據證明受有傷害），以此強暴手段逼迫戊○○
    向其父母下跪，而行無義務之事，隨後又將戊○○帶回「義
    慶堂」續行拘禁；4.最後於94年8 月24日，丙○○又在「義
    慶堂」向戊○○恫稱「若不還前簽本票所欠的錢，就要打人
    」乙語，並強押戊○○前往遠傳電信鳳山五甲特約服務中心
    辦理門號0000000000號之行動電話及手機1 支，供丙○○使
    用，以此強暴、脅迫方式，使戊○○行此無義務之事，並於
    當日始讓戊○○從「義慶堂」離開，戊○○隨即於當天北上
    新竹，以逃避丙○○。
四、緣戊○○迄未償還丙○○上開10萬元，丙○○又另行起意，
    基於強制之概括犯意，先於94年9 月間，多次前往戊○○父
    、母親住處，佯以丙○○代為處理戊○○在外積欠之債務為
    由，逼迫己○○、庚○○代戊○○償還債務，其等因畏懼戊○○再遭丙○○毆打，遂連續於94年9 月間，先後多次交付
    1 千元至5 千元不等之金額，共1 萬4 千元予丙○○；丙○○繼之於94年9 月23日前某日，獲知戊○○將其所購買車牌
    號碼YAB-69 0號，登記在友人方英宏（原名方嘉宏）名下之
    重型機車，停放在「義慶堂」附近，遂透過乙○○聯絡方英
    宏到「義慶堂」，並提出戊○○所簽之前揭2 紙本票，表示
    戊○○有欠款未還，要求方英宏拿出該機車行照、車籍資料
    及駕照辦理該機車過戶，並在電話中以兇狠語氣喝令戊○○
    應將該機車變賣，以清償前欠本票債務，戊○○因先前遭丙○○等人毆打、拘禁而不敢不從，以此脅迫方式，強迫戊○○同意將該機車供丙○○變賣，丙○○遂透過乙○○聯絡方
    英宏於94年9 月23日前往高雄市楠梓區「祥發車行」將該機
    車變賣，得款2 萬4 千元則由丙○○全數取走花用。
五、案經乙○○、戊○○訴由高雄市政府警察局刑警大隊報請臺
    灣高雄地方法院檢察官偵查後起訴。
    理  由
壹、程序部分
    按檢察官於第一審辯論終結前，發見有應不起訴或以不起訴
    為適當之情形者，得撤回起訴。撤回起訴，應提出撤回書敘
    述理由，刑事訴訟法第269 條定有明文。又按檢察官代表國
    家提起公訴，依檢察一體原則，到庭實行公訴之檢察官如發
    現起訴書認事用法有明顯錯誤，固得本於自己確信之法律見
    解，於論告時變更起訴之法條，或另為其他適當之主張。起
    訴書犯罪事實二、(六)部分，以被告丙○○基於毀損之犯意，
    將戊○○所有，存有戊○○與丁○○親密影片之華碩牌筆記
    型電腦砸壞，致令該筆記型電腦不堪使用之犯行，認被告丙○○另涉犯刑法第354 條之毀損罪嫌。經查，被告所涉上開
    毀損罪嫌部分，業據實行公訴之檢察官於97年12月18日本院
    審理期間，具狀撤回起訴，有卷附檢察官97年度聲撤字第38
    號撤回起訴書可稽（本院(一)卷第283 頁），容先敘明。
貳、證據能力部分
一、按被告以外之人於審判外之陳述不得作為證據，刑事訴訟法
    第159 條第1 項定有明文。查本件證人乙○○、劉家誠、戊○○、方英宏、丁○○、己○○、庚○○等在警詢時所為之
    陳述，為被告以外之人於審判外之陳述，屬於傳聞證據，且
    被告於本院審理期間中對於其等警詢筆錄之證據能力，有所
    爭執，是依上開規定，其等上開警詢中之陳述，應均無證據
    能力。
二、又上開被告以外之人於審判外之言詞陳述，雖不得以之直接
    作為認定犯罪事實存否之證據，但非不得作為彈劾證據，用
    來爭執被告、證人陳述之證明力（最高法院94年度台上字第
    6732號、94年度台上字第6881號判決要旨參照）。準此，證
    人乙○○、劉家誠、戊○○、方英宏、丁○○、己○○、庚○○等人於警詢所為之陳述，雖不得直接作為認定犯罪事實
    存否之證據，但非不得作為彈劾證據，用來爭執渠等於本院
    陳述之證明力，附此敘明。
三、按被告以外之人於偵查中向檢察官所為陳述，除顯有不可信
    之情況者外，得為證據，同法第159 條之1 第2 項定有明文
    。本件證人乙○○、劉家誠、戊○○、方英宏、丁○○、己○○、庚○○於檢察官偵查中所為之陳述，其等未曾提及檢
    察官在偵查時有不法取供之情形，反對該項供述得具有證據
    能力，亦未釋明上開供述有顯不可信之情況，依上說明，其
    等於偵查中之證言自均具有證據能力。
四、被告以外之人於審判外之陳述雖不符刑事訴訟法第159 條之
    1 至之4 等四條之規定，而經當事人於審判程序同意作為證
    據，法院審酌該言詞陳述或書面陳述作成時之情況，認為適
    當者，亦得為證據；當事人、代理人或辯護人於法院調查證
    據時，知有刑事訴訟法第159 條第1 項不得為證據之情形，
    而未於言詞辯論終結前聲明異議者，視為有前項之同意，同
    法第159 條之5 定有明文。本件證人葉玉芬固曾於警詢中為
    陳述，其性質雖屬傳聞證據，惟其未再於本院審理中為陳述
    ，且查無符合同法第159 條之1 至之4 等前四條之情形，其
    所為之上開警詢筆錄內容，業經本院審理時予以提示並告以
    要旨，且各經檢察官及被告表示意見。當事人已知上述筆錄
    乃傳聞證據，且均未於言詞辯論終結前對該等筆錄內容異議
    ，依上開規定，是其於警詢中之證言應具有證據能力。
參、實體判決理由部分
一、被告對告訴人乙○○犯強制、恐嚇取財之犯行部分：
    訊據被告丙○○固供稱曾與乙○○在加油時發生糾紛，及替
    陳秀惠處理其與乙○○間之糾紛，並要乙○○將3 萬元還給
    陳秀惠等語，惟矢口否認有強制乙○○交付1 千元及恐嚇乙○○交付3 萬元之犯行，並辯稱伊因加油遭乙○○毆傷，遂
    與太子加油站站長劉家誠協商後，由加油站賠伊6 千元，並
    未向乙○○拿1 千元，及伊受陳秀惠委託處理其與乙○○間
    的糾紛，希望乙○○還陳秀惠3 萬元，至於乙○○事後有無
    將錢還給陳秀惠，伊不清楚，並未向乙○○拿3 萬元云云。
    經查：
  (一)被告於94年6 月8 日夜間前往太子加油站，藉口乙○○前晚
    與其發生爭執，致其大拇指受傷為由，並亮出手上刺青，向
    乙○○恫稱：「伊是混黑道，如果不給錢，會想不開」、「
    要找囝仔來加油站，要你好看」等語，以此方式，迫使乙○○當場交付被告1 千元之事實，業據證人乙○○於檢察官訊
    問時及本院審理時具結證稱被告到加油站找我，說我前一天
    打他一拳造成他大拇指受傷，叫我要賠償醫藥費1 千元，被
    告先亮出手上刺青，並向我恫稱「他是混黑道的，如果不給
    錢，會想不開」，及「要找囝仔來加油站，要你好看」等語
    ，所以才給他1 千元等語甚明（偵3 卷第21、64頁、本院(一)
    第111 至112 、124 至126 頁），故被告藉口乙○○不慎於
    加油時將油溢出後與其發生衝突，致其受傷，並亮出其手上
    刺青，及向乙○○恫稱：「伊是混黑道，如果不給錢，會想
    不開」、「要找囝仔來加油站，要你好看」等語，使乙○○
    交付1 千元之事實，應堪認定。
  (二)被告雖辯稱加油糾紛發生後，原本要求加油站連帶賠償3 萬
    元，經與該加油站站長劉家誠協調後，同意由加油站賠償6
    千元解決，且僅向加油站取得該6 千元之賠款，並未另外要
    求乙○○支付1 千元云云。惟查，被告於第1 次警詢時先稱
    加油站站長賠償9 千元（警1 卷第11頁），於檢察官訊問時
    則稱加油站站長賠伊8 、9 千元（偵3 卷第10頁），嗣於本
    院延長羈押訊問時，又稱加油站站長賠伊8 千元（97偵481
    卷第9 頁），隨後於本院移審訊問時，又改稱因為加油糾紛
    ，向乙○○及加油站拿約8 千至1 萬2 千元（本院(一)卷第28
    頁）。針對伊因該加油糾紛究竟索賠多少？及是否僅向該加
    油站索賠，抑或亦另向乙○○索賠？前後供述不一。況從證
    人劉家誠於本院審理時具結證稱當時與被告協調後僅在94年
    6 月10日賠給被告6 千元（本院(一)卷第138 頁），且從被告
    上揭多次供述因該次加油糾紛所取得之金錢，均較6 千元為
    高，顯見被告除經由與證人劉家誠協調而取得該加油站賠償
    之6 千元外，另以上揭脅迫手段，迫使乙○○交付1 千元之
    事實，應堪認定。
  (三)被告另於94年8 月間某日，獲知乙○○與其加油站同事陳秀
    惠間因故發生爭執，竟另起恐嚇取財之犯意，明知陳秀惠未
    委託被告向乙○○索賠醫藥費3 萬元，竟向乙○○恫稱：「
    須賠償陳秀惠醫藥費3 萬元，如果不付錢，要對乙○○及其
    女友不利」乙語，恐嚇乙○○，致其心生畏懼，而以現金卡
    領取3 萬元交付予被告之事實，業據證人乙○○於檢察官訊
    問及本院審理時具結證稱我沒有叫陳秀惠交付3 萬元，是被
    告知道我與陳秀惠發生爭執，遂向我恐嚇要賠陳秀惠醫藥費
    3 萬元，否則要對我及我女朋友不利，於是我就用華南銀行
    現金卡領3 萬元交給被告，被告說他再轉交給陳秀惠等語（
    偵3 卷第21頁、本院(一)卷第115 至117 頁）可資為證，證人
    陳秀惠亦具結證稱我沒有委託被告處理我與同事間之糾紛及
    索賠醫藥費等語屬實（本院1 卷第191 頁），此外復有卷附
    乙○○華南銀行貸還款明細表2 紙（警1 卷第20至21頁）在
    卷可稽，故告訴人乙○○於94年8 月間遭到被告以如果不付
    錢，將對乙○○及其女友不利等語恐嚇後，而交付被告3 萬
    元之事實，亦堪認定。
  (四)被告雖辯稱當時是因為獲知乙○○與陳秀惠有爭執，而乙○○竟向陳秀惠恐嚇取得3 萬元，伊認為不應該，所以主動要
    乙○○將3 萬元直接還給陳秀惠，伊沒有向乙○○恐嚇取得
    3 萬元云云。惟查，被告曾以乙○○、陳秀惠間之爭執，而
    向乙○○恐嚇取得3 萬元之事實，業如前述，且證人陳秀惠
    於本院審理時亦具結證稱伊在太子加油站工作期間沒有與同
    事發生金錢糾紛，被告也沒有拿3萬元給伊等語（本院(一)卷
    第191 頁），顯見被告辯稱乙○○曾向陳秀惠恐嚇取得3 萬
    元，伊認為不應該，所以才主動要乙○○將3 萬元還給陳秀
    惠，乙○○並沒有交3 萬元給我云云，顯與事實不符，而難
    採信。
  (五)被告另辯稱因為94年10月間遭乙○○等人毆打，伊對乙○○
    等人提出傷害等告訴，乙○○才對其作不實之指控云云，並
    提出臺灣高雄地方法院檢察署94年度偵字第19567 、27180
    號、97年度偵字第34430 號不起訴處分書為證。經查，被告
    雖陳稱於94年10月27日間與乙○○等人發生衝突，惟當時並
    未對乙○○等人提出傷害之告訴，係遲至96年5 月31日始具
    狀提出告訴，有卷附該不起訴處分書（詳參該不起訴處分書
    第16頁，本院(一)卷第330 頁背面）可稽，顯見乙○○提出本
    件告訴當時（即94年11月28日），被告尚未對乙○○等人提
    出傷害告訴，故被告辯稱是因為伊對乙○○等人提出傷害等
    告訴，告訴人乙○○才為不實之指控云云，顯非可採。
  (六)綜上所述，被告上開所辯，均係事後卸責之詞，殊無足採，
    被告以脅迫手段，迫使乙○○交付1 千元之強制犯行，及以
    恐嚇手段，向乙○○恐嚇取財之犯行，事證明確，均應依法
    論罪科刑。
二、被告對告訴人戊○○共同連續犯私行拘禁、傷害，及連續犯
    強制之犯行部分：
    訊據被告固供稱伊在「義慶堂」打戊○○一下耳光，且叫戊○○向丁○○下跪，及曾當著戊○○父母的面，替他父母教
    訓而打他耳光，且讓他向父母親下跪。又伊是透過乙○○介
    紹認識戊○○，為了幫忙戊○○處理其與丁○○間離婚後子
    女監護權之糾紛，而與戊○○、李慶恩、甲○○等人一起去
    丁○○家，也曾與李慶恩一起帶戊○○去高雄市○○路、大
    順路口附近中古車行辦貸款，用來處理戊○○在外所積欠之
    債務，另曾帶戊○○去辦手機，以便將所辦得之手機變賣後
    用來處理戊○○的金錢債務，及曾向戊○○之父母拿錢，前
    後共計1 萬多元，以及與乙○○一起聯絡方英宏將戊○○之
    機車賣掉等語，惟矢口否認有犯私行拘禁、傷害，及強制之
    犯行，並辯稱當時是戊○○自己同意去辦理汽車貸款，希望
    能將貸得的錢用來處理其債務，並未脅迫戊○○去辦貸款，
    另外伊是接到警員袁國柱之電話通知，才到「義慶堂」看到
    戊○○身上有傷，並未與李慶恩等人共同毆打、拘禁戊○○
    ，或強迫他簽本票、和解書，另卷附戊○○所提出的2 張本
    票，1 張是他去應徵牛郎店所簽的，1 張是他簽給李慶恩的
    ，都是伊幫戊○○將本票取回後交給他父母，並未強迫他簽
    本票，或強迫他去辦手機供伊使用，至於向他父母取得款項
    ，及將戊○○之機車變賣所得的款項，都是用來幫他賠償他
    去砸車的修理費用及小孩的贍養費云云。經查：
  (一)被告曾與李慶恩等人強將戊○○帶到高雄市○○路、自由路
    口附近某中古車行，脅迫戊○○藉由購車辦理超額貸款方式
    ，以賠償所謂戊○○欺瞞事實委託被告等人替其前往丁○○
    住處協助處理與丁○○間關於所生子女之監護問題，致洪門
    整體顏面受損之損害，惟因戊○○資格審查未通過，而未成
    功，隨後即強將戊○○帶回「義慶堂」，再由被告指示李慶
    恩、甲○○及其他姓名、年籍不詳之成年男子多人聯手毆打
    戊○○，致戊○○受有左臉挫傷、全身多處挫擦傷之傷害，
    及被告等人並以上揭強暴方式，命戊○○在「義慶堂」神壇
    前下跪，及迫使戊○○當場簽立面額10萬元，發票日為94年
    8 月15日，到期日94年8 月18日，票號340104，受款人為李
    慶恩之本票1 紙，及記載「本人戊○○因委託中國洪門天威
    山義慶堂處理事務因沒照實情轉述給中國洪門天威山義慶堂
    知情，導致洪門整體門面受損，為向中國洪門天威山義慶堂
    致歉，本人戊○○院向中國洪門天威山義慶堂賠償新台幣壹
    拾萬元整以表歉意，恐口無憑特立此和解書，雙方事後不得
    再有異議」內容之和解書1 紙，並將戊○○強行拘禁在「義
    慶堂」，直到翌日凌晨才由戊○○之友人，綽號「阿峰」之
    男子，將戊○○帶離前往高雄榮民總醫院就醫之事實，業據
    證人戊○○於檢察官訊問及本院審理時具結證稱被告、李慶
    恩等人陪我去前妻丁○○家，幫忙處理與前妻間關於小孩子
    的監護權糾紛離開後，就跟李慶恩等人把我押上車，帶我去
    中古車行希望以購車辦理超額貸款方式取得款項，因資格未
    通過，又將我押回「義慶堂」，再由被告叫李慶恩、甲○○
    及其他姓名、年籍不詳之成年男子多人聯手毆打我，強迫我
    在「義慶堂」神壇前下跪，並當場簽立面額10萬元，發票日
    為94年8 月15日，到期日94年8 月18日，票號340104，受款
    人為李慶恩之本票及和解書等語（偵1 卷第11至13頁、偵2
    卷第36至37頁、本院(一)卷第241 至244 頁），核與證人乙○○於本院具結證稱有看到戊○○有受傷等語（本院(二)卷第27
    頁）相符。此外，復有戊○○指認「義慶堂」之照片3 幀（
    警2 卷第17至18頁）、戊○○高雄榮民總醫院94 年8月16日
    之診斷證明書乙紙（警2 卷第25頁）、行政院國軍退除役官
    兵輔導委員會高雄榮民總醫院97年12月29日高總管字第0970
     017140 號函檢附戊○○病歷影本資料（本院(一)卷第293 至
    295 頁）、及卷附面額10萬元，發票日為94年8 月15日，到
    期日94年8 月18日，票號340104，受款人為李慶恩之本票1
    紙（警2 卷第26頁）、和解書乙紙（偵3 卷第47頁）在卷可
    稽，故被告與李慶恩等人將戊○○押往高雄市○○路、自由
    路口附近某中古車行欲辦理汽車貸款未通過後，即強將戊○○帶回「義慶堂」，再由被告指示李慶恩、甲○○及其他姓
    名、年籍不詳之成年男子多人聯手毆打戊○○，致戊○○受
    有左臉挫傷、全身多處挫擦傷之傷害，並以上揭強暴方式，
    命戊○○在「義慶堂」神壇前下跪，及簽立面額10萬元，發
    票日為94年8 月15日，到期日94年8 月18日，票號340104，
    受款人為李慶恩之本票及和解書各乙紙之事實，應堪採信。
  (二)被告雖辯稱與戊○○前往丁○○家發現戊○○所述不實後，
    除當場責罵戊○○，並將他載回「義慶堂」外，沒有要戊○○賠償10萬元，也沒有押他去中古車行辦理貸款，更沒有毆
    打、拘禁，及強迫戊○○簽本票云云。惟查，被告於本院審
    理時曾供稱在丁○○家發現戊○○說謊，當場出手打他嘴巴
    （本院(二)卷第65頁），顯見被告當天確有出手毆打戊○○，
    並非僅以口頭責罵戊○○而已。又被告亦曾稱在從丁○○家
    回「義慶堂」路上與李慶恩將戊○○帶到中古車行去問汽車
    貸款的事，因為資格不符，所以才將他載回「義慶堂」等語
    （本院(二)卷第145 頁），倘被告未與李慶恩等人共同藉故要
    求戊○○賠償10萬元，何需當日急於將戊○○帶往中古車行
    辦理貸款呢？又戊○○當日遭被告、李慶恩等人載回「義慶
    堂」，至翌日凌晨為綽號「阿峰」之友人帶離該處，即因受
    有左臉挫傷、全身多處挫擦傷等傷害而前往高雄榮民總醫院
    就醫，此有卷附病歷資料及診斷證明書可稽（本院(一)卷第29
    3 至295 頁），足見該段期間戊○○確有受到傷害之事實，
    亦堪認定。另從卷附戊○○所簽立，面額10萬元，發票日為
    94年8 月15日，到期日94年8 月18日，票號340104，受款人
    為李慶恩之本票，及表示導致洪門整體門面受損，願意賠償
    10萬元等內容之和解書各1 紙（偵3 卷第47頁），堪認戊○○於簽立上揭本票、和解書前應有受到暴力脅迫之情形。況
    證人戊○○一再指證上揭傷害係遭被告夥同李慶恩等人毆打
    所致，本票、和解書係遭逼迫所簽（本院(一)卷第243 頁），
    顯見被告辯稱未與李慶恩等人共同毆打、拘禁戊○○，並強
    迫戊○○簽立本票、和解書云云，委無可採。
  (三)被告因戊○○未清償上揭本票債務，另於94年8 月16日至94
    年8 月24日間某日，與甲○○前往高雄市○○路某處，再度
    將戊○○押往「義慶堂」，由被告、甲○○、李慶恩，及其
    他姓名、年籍不詳之成年男子多人出手毆打戊○○後（未驗
    傷，無證據證明受有傷害），並將戊○○拘禁在「義慶堂」
    ，又強迫他再簽立面額10萬元，發票日為94年9 月12日（到
    期日不詳），票號340118，受款人為李慶恩之本票1 紙；拘
    禁期間某日，被告又帶丁○○到「義慶堂」，當著丁○○面
    前，出手打戊○○耳光（未驗傷，無證據證明受有傷害），
    並強迫他向丁○○下跪認錯；事後被告又帶戊○○至他父母
    住處，當他父母之面，以戊○○不孝順為由出手打他耳光（
    未驗傷，無證據證明受有傷害），強迫他向其父母下跪，隨
    後又將戊○○帶回「義慶堂」續行拘禁；直到94年8 月24日
    ，被告又向戊○○恫稱「若不還前簽本票所欠的錢，就要打
    人」乙語，並強押戊○○至遠傳電信鳳山五甲特約服務中心
    辦理門號0000000000號之行動電話及手機1 支供其使用後，
    始讓戊○○離開「義慶堂」之事實，業據證人戊○○於檢察
    官訊問及本院審理時具結證述在卷（偵1 卷第12至13頁、偵
    2 卷第36至37頁、本院(一)卷第241 至261 頁、本院(二)卷第36
    至45頁），核與證人丁○○於檢察官訊問及本院審理時具結
    證稱我看到被告在「義慶堂」毆打戊○○，當時還有李慶恩
    及其他人打戊○○，被告並要戊○○向我下跪認錯，也看到
    被告拿本票逼戊○○簽（偵2 卷第20頁、本院(一)卷第272 至
    276 、30 7至312 頁）、證人己○○於檢察官訊問及本院審
    理時具結證稱被告帶戊○○到我住處要他跪下，並打他耳光
    （偵3 卷第40至41頁、本院(一)卷第262 至268 頁）、證人庚○○於檢察官訊問及本院審理時亦具結證稱被告帶戊○○到
    我們住處，當著我們的面打他的臉，並叫他跪下等語（偵3
    卷第40頁、本院(一)卷第268 至27 2頁）相符。此外，復有卷
    附戊○○簽立面額10萬元，發票日為94年9 月12日（到期日
    不詳），票號340118，受款人為李慶恩之本票1 紙（警2 卷
    第26頁）、遠傳電信股份有限公司97年12月10日之回函暨檢
    附戊○○94年8 月24日申請門號0000000000之行動電話服務
    申請書影本（本院(一)卷第151 頁）在卷可稽，故被告與甲○○將戊○○押往「義慶堂」，由被告、李慶恩等人出手毆打
    戊○○後，將戊○○拘禁在「義慶堂」，且強迫戊○○再簽
    立本票1 紙，並在拘禁期間又當著丁○○的面出手打戊○○
    耳光後，強迫戊○○向丁○○下跪，及在戊○○父母住處，
    當他父母之面，出手打他耳光後強迫他向其父母下跪，並迫
    使戊○○前往遠傳電信鳳山五甲特約服務中心辦理行動電話
    門號及手機1 支供被告使用之犯行，事證明確，堪以認定。
  (四)被告雖辯稱沒有與甲○○一起將戊○○押往「義慶堂」拘禁
    、毆打，是接到警員袁國柱通知才前往該處關心，並將戊○○帶回家，也沒有與李慶恩等人強迫戊○○簽本票，而戊○○是經伊曉以大義後主動向丁○○及戊○○父母下跪，並非
    遭伊強迫，也未強迫戊○○辦理遠傳電信行動電話門號及手
    機供其使用云云。經查，被告與甲○○一起在高雄市○○路
    附近將戊○○押去「義慶堂」，由被告、李慶恩、甲○○等
    人聯手毆打，並拘禁在該處多日，期間被告除帶丁○○到該
    處，並出手毆打戊○○，及強迫他向丁○○下跪等節，業據
    證人戊○○、丁○○證述在卷，業如前述，而被告亦自承有
    打戊○○耳光並叫他向丁○○道歉，而戊○○當場亦向丁○○下跪，當時有李慶恩、甲○○等多人在場；及曾將戊○○
    帶到他父母親住處，當著他父母親的面，出打戊○○耳光，
    並叫他向其父母親下跪等語（本院(一)卷第30至31、368 頁、
    本院(二)卷第14 3、15 0至151 頁），倘非戊○○先前已遭到
    被告等人暴力毆打，且當場又遭被告打耳光而懼怕在心，衡
    情戊○○當無輕易拋棄個人自尊，而在眾人面前向前妻丁○○或其父母親下跪之理。被告另辯稱是接到警員袁國柱通知
    ，才到「義慶堂」關心，並未與李慶恩等人一起拘禁戊○○
    云云；而證人袁國柱亦證稱有打電話到被告住處叫被告去「
    義慶堂」，勸李慶恩將與其有債務糾紛的債務人交給警方處
    理等語。惟查，戊○○第2 次遭拘禁在「義慶堂」係遭被告
    及甲○○在高雄市○○路附近押去，且遭拘禁期間，被告有
    時離開「義慶堂」時，則交由甲○○等人看管，業經證人戊○○證述在卷（偵1 卷第11頁、本院(一)卷第255 至256 頁）
    ，故被告顯然自始參與拘禁、毆打戊○○，而非經袁國柱通
    知後始獲悉戊○○遭拘禁在「義慶堂」而前往協助處理，縱
    證人袁國柱曾打電話到被告住處聯絡通知被告到該處瞭解，
    且被告接獲電話當時亦確實在家中，然因被告自始參與拘禁
    戊○○之行為，業如前述，故證人袁國柱上開證述，自無足
    作有利於被告之認定。被告另辯稱帶戊○○去辦手機是欲變
    賣後償還他積欠之債務，但申請未通過，並沒有叫他辦手機
    供伊使用云云。惟查，被告曾於94 年8月24日對戊○○恐嚇
    後，強押他至遠傳電信鳳山五甲特約服務中心申請辦理門號
    0000000000之行動電話及手機供其使用乙節，業據證人戊○○本院審理時具結證述在卷（本院(二)卷第44頁），復有上開
    行動電話服務申請書在卷可按（本院(一)卷第151 頁），故被
    告辯稱戊○○申請之行動電話沒有通過，及未使用他所申辦
    之手機云云，顯與事實不符。
  (五)又事後被告另於94年9 月間多次前往戊○○父母住處，向其
    父母以被告代為處理戊○○在外積欠之債務為由，要戊○○
    父母拿錢出來解決，戊○○之父母因恐戊○○再遭被告毆打
    ，遂於94年9 月間多次分別交付1 千元至5 千元不等之金額
    ，前後共1 萬4 千元給被告之事實，業據證人戊○○於檢察
    官訊問及本院審理時具結證述在卷（偵1 卷第12至13頁、偵
    2 卷第36至37頁、本院(一)卷第241 至261 頁、本院(二)卷第36
    至45頁），核與證人己○○於檢察官訊問及本院審理時具結
    證稱被告帶戊○○到我住處要他跪下，並打他耳光，我因為
    害怕被告再打他才給錢（偵3 卷第40至41頁、本院(一)卷第26
    2 至268 頁）、證人庚○○於檢察官訊問及本院審理時亦具
    結證稱被告帶戊○○到我們住處，當著我們的面打他的臉，
    並叫他跪下，被告事後到過我們家向我們拿錢，因為他身上
    有刺青，且曾當面打戊○○，所以很害怕才給被告錢等語（
    偵3 卷第40頁、本院(一)卷第26 8至27 2頁）相符。此外，復
    有卷附被告親自書寫之字條、收據共7 紙（警2 卷第20至24
    頁、偵3 卷第46、48頁）在卷可稽，故被告以上揭方式，強
    制戊○○父母多次交付1 千元至5 千元不等之金額，前後共
    1 萬4 千元之犯行，事證明確，亦堪認定。
  (六)被告又於94年9 月23日前某日，獲知戊○○將其所購買車牌
    號碼YAB-690 號，登記在友人方英宏名下之重型機車停放在
    「義慶堂」附近，遂透過乙○○聯絡方英宏到「義慶堂」，
    並提出戊○○所簽之前揭2 紙本票，表示戊○○欠款未還，
    要求方英宏拿出該機車行照、車籍資料及駕照將該機車過戶
    ，並在電話中以兇狠語氣喝令戊○○應將該機車變賣，以清
    償前欠本票債務之脅迫方式，強迫戊○○同意將該機車供被
    告變賣，戊○○因先前遭被告等人毆打、拘禁而不敢不從，
    被告遂透過乙○○聯絡方英宏於94年9 月23日前往高雄市楠
    梓區「祥發車行」將該機車變賣，得款2 萬4 千元則由被告
    全數取走花用乙節，業據證人戊○○於檢察官訊問及本院審
    理時具結證稱被告說他需要錢，叫我將機車鑰匙交給他，他
    要將機車賣掉，因為先前遭被告毆打，才將機車交給他賣等
    語（偵2 卷第37頁、本院(一)卷第245 至246 頁），核與證人
    乙○○於本院審理時具結證稱被告叫我聯絡方英宏一起去將
    戊○○的機車賣掉，由被告出面跟老闆談，賣得的錢也都是
    被告拿走（本院(二)卷第61頁）、證人方英宏於檢察官訊問及
    本院審理時具結證稱戊○○的機車原本登記在我名下，被告
    透過乙○○找我到車行，由老闆跟被告談價錢並將錢交給被
    告等語（偵2 卷第20頁、本院(二)卷第46至55頁）相符。此外
    ，復有車籍作業系統查詢認可資料（警2 卷第14頁）、車行
    買賣登記資料及營利事業登記證（警2 卷第41至44頁）在卷
    可稽，故被告以上揭脅迫方式，使戊○○將其所購買之機車
    交出變賣，得款2 萬4 千元花用之事實，堪以認定。
  (七)被告雖辯稱將戊○○的機車變賣是為了幫他籌錢去還砸車的
    錢，戊○○有同意賣車，並未強制云云。惟查，戊○○遭被
    告恐嚇前去申辦行動電話門號、手機、及由被告將機車變賣
    ，是欲抵償遭被告等人強迫簽下之本票債務，而非還砸車的
    錢，業據證人戊○○於本院審理時具結證述在卷（本院(一)卷
    第253 頁），顯見被告變賣戊○○機車所得之款項，係欲作
    為抵償戊○○遭被告等人拘禁、毆打期間所簽發之本票債務
    ，與戊○○另外砸毀他人車輛所生之賠償債務無關。被告另
    辯稱變賣戊○○之機車後僅取得1 萬元是拿去還他砸車所欠
    的錢云云。惟查，上揭機車在94年9 月23日係以2 萬4 千元
    賣給「祥發車行」，再過戶給「如翔車業商行」，業據證人
    葉玉芬於警詢時證述在卷（警2 卷第39至40頁），而所賣得
    之款項，均為被告取走，並經證人方英宏、乙○○於本院審
    理時具結證述在卷（本院(二)卷第49、61頁），顯見被告將賣
    車所得之2 萬4 千元全數拿走花用乙節，亦堪認定。
  (七)綜上所述，被告上開所辯，顯係事後卸責之詞，殊無足採，
    本件被告共同連續對戊○○私行拘禁，及連續對戊○○，及
    其父母強制等犯行，事證明確，應依法論罪科刑。
三、按行為後法律有變更者，適用行為時之法律。但行為後之法
    律有利於行為人者，適用最有利於行為人之法律，刑法第2
    條第1 項定有明文。茲查：
  (一)被告對戊○○所為之私行拘禁、強制等行為後，刑法第56條
    連續犯之規定，業於94年1 月7 日修正公布刪除，並於95年
    7 月1 日生效施行，則被告之犯行，因行為後新法業已刪除
    連續犯之規定，此刪除雖非犯罪構成要件之變更，但顯已影
    響行為人刑罰之法律效果，自屬法律有變更，本件依舊法適
    用之結果，被告上開多次犯行為連續犯，以一罪論，而依新
    法適用之結果，因連續犯業經修法刪除，被告上開多次犯行
    應論以數罪。是以，依刑法第2 條第1 項規定，比較新、舊
    法適用後之結果，以舊法較有利於被告，自應適用較有利於
    被告之行為時法律即舊法論以連續犯（最高法院95年第8 次
    刑事庭會議決議參照）。
  (二)查被告行為後，修正後之刑法刪除第55條關於牽連犯之規定
    。本件被告對告訴人戊○○所犯之私行拘禁、強制等犯行，
    如依修正前即行為時法之規定，各應依牽連犯之規定而從一
    重罪處斷；依修正後之刑法既已刪除牽連犯之規定，則所犯
    上述各罪即應依數罪併罰之規定分論併罰。茲比較新舊法適
    用後之結果，修正後之規定並非較有利於被告，依刑法第2
    條第1 項前段之規定，應適用行為時之法律，即適用修正前
    刑法第55條牽連犯之規定，從一重罪之私行拘禁罪處斷。
  (三)修正前刑法第51條第5 款規定：「數罪併罰，分別宣告其罪
    之刑，依左列各款定其應執行者：五、宣告多數有期徒刑者
    ，於各刑中之最長期以上，各刑合併之刑期以下，定其刑期
    。但不得逾20年」，修正後刑法第51條第5 款規定：「數罪
    併罰，分別宣告其罪之刑，依下列各款定其應執行者：五、
    宣告多數有期徒刑者，於各刑中之最長期以上，各刑合併之
    刑期以下，定其刑期。但不得逾30年」，經比較結果，修正
    後刑法並未較有利於被告，應適用被告行為時之行法定其應
    執行之刑。
  (四)被告行為後，刑法第28條關於「實施」之文字雖已修正為「
    實行」，惟此僅為杜爭議，而確定在實行概念下之共同參與
    行為，始成立共同正犯之概念，對於共同正犯之處罰規定並
    無不同，是刑法關於共同正犯之處罰規定於新舊法均無不利
    之情形，於刑法修正施行後法院為裁判時，無庸為新、舊法
    之比較。
  (五)另受有期徒刑之執行完畢，於5 年內故意再犯有期徒刑以上
    之罪，無論依修正前刑法第47條或修正後第47條第1 項之規
    定均構成累犯，即無有利或不利之情形，於刑法修正施行後
    法院為裁判時，無庸為新、舊法之比較（最高法院97年度第
    2 次刑庭會議決議）。被告如事實欄第一項所示之前科紀錄
    ，有臺灣高等法院前案紀錄表在卷可稽，不論依修正前或修
    正後之規定，被告均構成累犯，即無有利或不利之情形，於
    刑法修正施行後法院為裁判時，無庸為新、舊法之比較，應
    綜合全部罪刑之結果而為比較後，整體適用法律。
  (六)本件經綜合比較結果，新法對被告並非較為有利，應依刑法
    第2 條第1 項前段之規定，適用行為時法即修正前之刑法處
    斷。
四、核被告對告訴人乙○○所為事實欄二(一)部分之犯行，係犯刑
    法第304 條之強制罪，事實欄二(二)部分之犯行，係犯刑法第
    34 6條第1 項之恐嚇取財罪。被告對告訴人戊○○所為事實
    欄三(一)部分之犯行，係犯刑法第302 條第1 項之私行拘禁罪
    、第304 條第1 項之強制罪；被告對告訴人戊○○所為事實
    欄三(二)1.至4.部分之犯行，係犯刑法第302 條第1 項之私行
    拘禁罪、第304 條第1 項之強制罪；被告與李慶恩、甲○○
    及其他多名姓名、年籍不詳之成年男子間，就上開事實欄三
    (一)、(二)1.至4.部分之私行拘禁罪、強制罪之犯行，有犯意聯
    絡及行為分擔，均為共同正犯。按刑法第302 條第1 項及第
    304 條第1 項之罪，其所保護之法益均為被害人之自由，而
    私行拘禁，及不外以強暴、脅迫為手段，其罪質本屬相同，
    惟第302 條第1 項之法定刑，既較第304 條第1 項為重，則
    以私行拘禁之方法妨害人自由，縱其目的在使人行無義務之
    事，或妨害人行使權利，仍應逕依第302 條第1 項論罪，並
    無適用第304 條第1 項之餘地（最高法院29年上字第3757
    號判例要旨參照）。本件被告上開事實欄三(一)、(二)1.至4.強
    迫戊○○簽立本票、和解書、下跪、申辦行動電話門號及手
    機部分所犯強制罪之犯行，與私行拘禁因其罪質本屬相同，
    惟第302 條第1 項之法定刑，既較第304 條第1 項為重，應
    逕依第302 條第1 項論罪。又公訴人認上開犯罪事實欄三(一)
    部分，涉犯恐嚇取財罪嫌，似有誤會，惟與上揭私行拘禁之
    基礎犯罪事實同一，爰依法變更起訴法條，附此敘明。另被
    告對告訴人戊○○所為事實欄四部分之犯行，均係犯刑法第
    304 條第1 項之強制罪。另被告所為上揭事實欄三(二)1.至4.
    私行拘禁行為，並未間斷，為包括的一個實行行為之繼續，
    應論一單純一罪。而被告所為事實欄三(一)、(二)部分之私行拘
    禁犯行，及事實欄四部分之2 次強制犯行，時間緊接，犯罪
    構成要件相同，顯係基於概括之犯意而為，應依修正前刑法
    第56條連續犯之規定分別論以一私行拘禁，及一強制罪，並
    均加重其刑。被告有如事實欄第一項所示之前科紀錄，有臺
    灣高等法院前案紀錄表在卷可稽，應均依修正前刑法第47條
    之規定，加重其刑，並遞加重之。
五、爰審酌被告與告訴人乙○○僅因加油所引發之糾紛，即強迫
    乙○○交付錢財，及獲悉乙○○與同事間有細故爭執，即趁
    機恐嚇乙○○交付錢財，後又因告訴人戊○○委託處理與前
    妻丁○○間之子女監護權問題，未詳實告知原委，即強索財
    物，並在眾目睽睽下，夥同他人使用暴力，毆打、拘禁戊○○，藉以逼迫戊○○簽立本票、和解書、辦理行動電話門號
    及手機供其使用，並以強暴手段，向戊○○之父母強索財物
    ，及變賣戊○○之機車得款花用，對於乙○○、戊○○身心
    造成相當程度之恐懼與傷害，且犯罪後猶飾詞圖卸，冀免刑
    責，毫無反省檢討之意等一切情狀，分別量處如主文所示之
    刑。又被告所犯上開四罪，均係在96年4 月24日之前，且所
    犯之罪核與該條例第2 條第1 項之規定相符，復無同條例第
    3 條不得減刑之情形，爰均依該條例第2 條第1 項第3 款規
    定，分別減其宣告刑2 分之1 ，並定其應執行之刑。
肆、不另為無罪之諭知部分
一、公訴意旨另以：被告丙○○先於：(一)94年9 月間，在乙○○
    上大夜班時找乙○○，要乙○○賠5 千元，乙○○遂找甲○○出面，非但協調不成，竟與丙○○發生口角，丙○○乃要
    甲○○與乙○○連帶賠償7 千元，並恫稱其為黑道大哥，是
    「黑昌仔」、「他是流氓，有認識黑道」等語，致乙○○心
    生畏懼，而生危害於生命、身體安全，乃於94年9 月24日將
    其所騎乘，其母親李陳秀雲所有之車牌號碼XOH-900 號重機
    車拿去位於高雄市苓雅區○○○路112 號之祥鈺汽機車融資
    商號典當1 萬1 千元（實拿1 萬元）後，將其中7 千元給丙○○；(二)又於94年9 月間至10月間，丙○○亮出刺青，並再
    次強調自己是在混黑道，要求乙○○辦行動電話門號供其使
    用，致乙○○心生畏懼，而生危害於生命、身體安全，乙○○乃辦理0000000000、0000000000、0000000000、00000000
    00等4 個行動電話門號，全數交付給丙○○，其中2 個門號
    由丙○○使用，其餘2 個門號由丙○○交給李慶恩、甲○○
    使用，且均未支付通信費用，通信費用2 萬6084 元 嗣後均
    由乙○○支付；(三)再於94年10月間左右，丙○○又向乙○○
    恫稱「我在高雄很罩得住，是黑社會大哥」、「最近手頭比
    較緊，你知道怎麼做，你不是有機車嗎？」，致乙○○心生
    畏懼，而生危害於生命、身體自由，乃將甫自當舖贖回之上
    揭機車，再次至祥鈺汽機車融資商號典當1 萬1 千元（實拿
    1 萬元），並將典當所得之金錢1 萬元全數交付給丙○○；
    (四)丙○○以加害生命、身體、自由之事恐嚇戊○○，使戊○○心生畏懼，乃將其所有、登記名義為方嘉宏之車牌號碼YA
    B-690號重機車鑰匙交付給丙○○，丙○○乃持該鑰匙至方
    嘉宏住處，要方嘉宏提供駕照、行照等證件及機車以變賣換
    取現金，方嘉宏乃交出證件及機車，與丙○○至高雄市楠梓
    區中古車行「祥發車行」賣得現金約2 萬5000元，全數由丙○○拿走；(五)丙○○對戊○○揚言「若不交出錢，就打到天
    亮」等語，恐嚇戊○○，使戊○○心生畏懼，而與丙○○一
    同至高雄縣鳳山市五甲地區某「遠傳電信門市」，辦理1個
    手機及門號，並將該手機及門號交付給丙○○使用；(六)丙○○復基於恐嚇取財之概括犯意，於拘禁戊○○事件發生後半
    年內，連續以上開毆打戊○○之情境，數次恐嚇己○○、庚○○，渠等因害怕丙○○再度毆打戊○○而心生畏懼，己○○乃交付1 萬餘元、庚○○交付約5 千元給丙○○等語，因
    認被告丙○○上揭部分均涉犯刑法第346 條第1 項之恐嚇取
    財罪嫌云云。
二、訊據被告丙○○供稱有請乙○○以機車拿去典當2 次借其花
    用，並使用1 支乙○○申辦之亞太電信的行動電話門號，及
    戊○○有辦手機供其使用，曾向戊○○父母拿錢，及將戊○○之機車變賣等語，惟堅詞否認涉有上開恐嚇取財之犯行，
    並辯稱因加油糾紛與乙○○認識後，漸漸的成為朋友，因為
    當時手頭較緊，就請乙○○將機車騎去典當2 次得款借伊，
    及因為當時與他人發生糾紛，為了避免原先使用的行動電話
    門號的聯絡地址會造成家人困擾所以才請乙○○幫忙申請亞
    太電信行動電話的門號借伊使用，之後並已償還乙○○電話
    費，並無恐嚇乙○○去典當機車或申請行動電話門號供其使
    用等語。經查：
  (一)告訴人乙○○雖於第1 次警詢先指稱被告說他認識很多大哥
    ，如果不賠他5 千元，就要找我麻煩，後來我請甲○○出面
    協調不成，甲○○與被告發生衝突，被告就要我與甲○○連
    帶賠他7 千元，後來我就將機車拿去典當將所當得之7 千元
    交給被告（警1 卷第2 頁）；嗣於第2 次警詢時指稱被告自
    稱是黑社會大哥現在缺錢，說他在高雄很罩得住，並當場露
    出身上刺青，讓我心生畏懼，不敢反抗，才將機車拿去典當
    ，2 次都當場將所得金額共2 萬元交給他（警1 卷第6 頁）
    ；事後於檢察官訊問時則證稱我將機車典當的錢交給被告，
    是因為他跟我說最近手頭比較緊，你知道該怎麼做，你不是
    有機車等語（偵1 卷第6 頁），另於本院審理時證稱被告到
    加油站找我，向我說「不拿錢給我，我會想不開」、「要找
    囝仔堵我、打我」，並說他手上沒錢叫我先去典當機車再拿
    錢給他，我因此感到害怕，才去典當機車，第1 次給被告7
    千元（本院(一)卷第115 頁），及第2 次是在堂口旁邊的市場
    ，說他缺錢，手頭很緊，麻煩我再去將機車典當，我當時有
    表明說我第一次已將機車贖回，要我再贖回一次，我金錢上
    沒有辦法再去贖回來等語（本院(一)卷第120 頁），乙○○針
    對被告究竟是如何出言對其恐嚇？恐嚇之言語內容為何？第
    1 次是將典當所得1 萬元全部交給被告，抑或只給被告7 千
    元？等節，前後陳述不一，故告訴人乙○○指述被告恐嚇其
    將機車拿去典當乙節，是否屬實，尚非無疑。況從卷附詳鈺
    當舖之當票顯示，乙○○第2 次將機車典當之時間是在94年
    9 月22日（警1 卷第15頁），距離與被告發生加油糾紛之日
    期（即94年6 月7 日），已逾3 個月，倘被告仍持續長期對
    乙○○恐嚇，衡情乙○○當有充分之時間、機會報警處理。
    又證人乙○○於本院證稱與被告發生糾紛後，透過甲○○之
    介紹，經常去李慶恩擔任堂主，被告擔任顧問之「義慶堂」
    打電玩，並認識被告（本院(二)卷第30頁），核與被告供稱是
    因為發生加油糾紛後與乙○○成為朋友等語相符，應堪採信
    。又證人乙○○於本院另證稱被告說他缺錢，手頭很緊，麻
    煩我再去將機車典當等語（本院(一)卷第120 頁），顯見被告
    請乙○○典當機車當時，2 人間已有相當之情誼，故被告基
    於上開情誼，而請乙○○將其機車典當得款借其使用，核與
    經驗法則無違，尚難認有何恐嚇之情形。
  (二)又告訴人乙○○另指稱因為怕拒絕被告，會被他找麻煩，所
    以不得已才去辦行動電話門號給被告及李慶恩、甲○○等人
    使用云云。惟查，從乙○○警詢中指稱是被告要求我去辦亞
    太電信公司的行動電話3 個門號後，交給李慶恩、甲○○及
    被告使用（警1 卷第6 頁），並二度證稱李慶恩也說認識辦
    手機的業務，所以叫伊去辦手機，並說3 支手機亞太可以一
    起辦，比較便宜等語（本院(一)卷第119 至120 、132 至134
    頁），乙○○或稱被告命其去辦亞太3 個行動電話門號，或
    稱李慶恩叫伊去辦亞太3 個行動電話門號，所述前後不一，
    顯有瑕痴。再者，縱認係被告叫乙○○去辦門號，然從乙○○在檢察官訊問時指稱被告說他無法辦手機，叫我辦手機給
    他們用，結果他們都不繳錢（偵1 卷第6 頁），及在本院審
    理時證稱因為被告說甲○○、李慶恩及他都沒有手機可以用
    ，叫我先辦手機，之後再拿錢給我，我說如果萬一你不繳的
    話，我也拿你沒辦法等語（本院(一)卷第11 8頁）以觀，顯見
    被告請乙○○出面幫忙申辦行動電話門號、手機，供其與李
    慶恩、甲○○等人使用，並在請乙○○辦理上開行動電話前
    ，允諾願意負擔相關費用，並無言詞恐嚇之情，縱使事後被
    告及李慶恩等人未依約繳付相關費用，乃屬被告、李慶恩等
    人與乙○○間之民事糾紛，核與恐嚇取財罪嫌之構成要件有
    違，併此敘明。
  (三)綜上所述，被告辯稱沒有恐嚇乙○○將機車典當得款供其花
    用，及沒有恐嚇乙○○申辦行動電話供伊使用等語，應堪採
    信。
三、又刑法第346 條第1 項之恐嚇取財罪，係以意圖為自己或第
    三人不法所有為構成要件之一，若僅以恐嚇方法使人交付財
    物，而並無不法所有之意圖者，縱令其行為或可觸犯他項罪
    名，要無由成立本條之恐嚇取財罪（最高法院24年上字第36
    66號判例要旨參照）。本件被告假借戊○○對於委託洪門代
    為協助處理其與丁○○間關於子女之監護問題，導致洪門整
    體顏面受損為由，以加害戊○○身體及行動自由之手段，強
    迫戊○○賠償10萬元，因戊○○無力賠償，因而強押戊○○
    前去遠傳電信鳳山五甲特約服務中心辦理門號0000000000號
    之行動電話及手機1 支，供被告使用；多次前往戊○○父、
    母親住處，佯以被告代為處理戊○○在外積欠之債務為由，
    逼迫己○○、庚○○代戊○○償還債務；以及在電話中以兇
    狠語氣喝令脅迫戊○○應將該機車變賣，以清償前欠本票債
    務等節，均係要求戊○○償還前欠所謂委託洪門代為協助處
    理其與前妻間關於子女之監護問題，欺瞞事實，導致洪門整
    體顏面受損之賠償為由，而強制戊○○及其父母等人行無義
    務之事，被告雖以恐嚇方法使他人交付財物，然其乃是要求
    戊○○賠償前簽之本票及和解書之債務，手段上或有不法（
    詳如理由欄貳、二），主觀上尚難認有不法所有之意圖，則
    被告上開所為應屬強制之犯行，業如前述，核與恐嚇取財之
    構成要件尚屬有間。
四、是公訴人所指被告另涉對乙○○恐嚇取財部分之上揭犯行，
    應認尚屬不能證明，此外，本院於應依或得依職權調查證據
    之範圍內，復查無其他積極證據可資認定被告涉有前開罪嫌
    ，自屬不能證明被告此部分犯罪，及所指被告對戊○○恐嚇
    取財之犯行部分，因與上開罪名之構成要件有間，惟因上開
    部分與前揭論罪科刑部分，具有裁判上一罪關係，爰均不另
    為無罪之諭知。
肆、不另為公訴不受理之諭知部分
一、公訴意旨另以：被告丙○○於94年9 月間，於拘禁戊○○期
    間某日，將戊○○強押回其父母親住處，當著戊○○父母親
    的面毆打戊○○，造成戊○○受有臉部、腿部紅腫之傷害等
    語，因認被告涉有刑法第277 條第1 項之傷害罪嫌。
二、按告訴或請求乃論之罪，未經告訴、請求或其告訴、請求經
    撤回或已逾告訴期間者，應諭知不受理之判決；又告訴乃論
    之罪，其告訴應自得為告訴之人知悉犯人之時起，於6 個月
    內為之，刑事訴訟法第303 條第1 項第3 款、第237 條第1
    項定有明文。
三、本件公訴人認被告上揭傷害戊○○之行為，涉犯刑法第277
    條第1 項之傷害罪嫌，依同法第287 條前段之規定，須告訴
    乃論。本件被告於拘禁戊○○期間另涉有傷害戊○○之犯行
    ，告訴人戊○○雖指述俱發生在94年9 月間（警2 卷第4 頁
    、偵2 卷第36頁），然從告訴人戊○○指稱遭被告拘禁於「
    義慶堂」期間最後一日，被告將其強押往遠傳電信鳳山五家
    特約服務中心申辦門號0000000000之行動電話後，始讓其離
    開，戊○○隨即於當日北上新竹逃避被告等語（詳參事實欄
    三、(二)及理由欄貳、二(三)、(四)），而告訴人戊○○前往遠傳
    電信鳳山五甲特約服務中心申辦前揭門號之日期為94年8 月
    24 日 ，有卷附遠傳電信股份有限公司97年10月2 日傳真回
    函暨檢附行動電話服務申請書在卷可稽（本院(一)卷第151 頁
    ），顯見告訴人戊○○指述遭被告等人傷害之時間即在94年
    8 月24日之前，而戊○○卻遲至96年2 月10日始赴警局製作
    第一次筆錄，並對被告提出告訴，有卷附戊○○第一次警詢
    筆錄在卷可稽（警2 卷第4 至7 頁），嗣後並經公訴人對被
    告提起公訴。故本件告訴人戊○○對被告提出告訴時，顯逾
    6 個月之告訴期間，揆諸上揭規定，本應諭知不受理之判決
    ，然因上開部分與前揭論罪科刑部分，具有裁判上一罪關係
    ，爰不另為公訴不受理之諭知。
據上論結，應依刑事訴訟法第299 條第1 項前段、第300 條，刑
法第2 條第1 項、第277 條第1 項、第302 條第1 項、第346 條
第1 項、修正前刑法第28條、第47條、第51條第1 項第5 款、第
55 條 、第56條，中華民國96年罪犯減刑條例第2 條第1 項第3
款、第7 條第1 項，判決如主文。
本案經檢察官黃齡慧到庭執行職務。
中    華    民    國    98    年    8     月    12    日
                  刑事第六法庭  審判長法  官 李璧君
                                      法  官 鄭峻明
                                      法  官 曾仁勇
以上正本證明與原本無異。
如不服本判決應於收受本判決後10日內向本院提出上訴書狀，其
未敘述上訴理由者，並得於提起上訴後10日內向本院補提理由書
狀（均須按他造當事人之人數附繕本）「切勿逕送上級法院」。
中    華    民    國    98    年    8     月    14    日
                                      書記官  王紀芸
附錄本判決論罪科刑法條：
刑法第277條第1項
傷害人之身體或健康者，處3 年以下有期徒刑、拘役或1 千元以
下罰金。
刑法第302條第1項
私行拘禁或以其他非法方法，剝奪人之行動自由者，處5年以下
有期徒刑、拘役或3百元以下罰金。
中華民國刑法第304條第1項
以強暴、脅迫使人行無義務之事或妨害人行使權利者，處 3 年以
下有期徒刑、拘役或 3 百元以下罰金。
刑法第346條第1項
意圖為自己或第三人不法之所有，以恐嚇使人將本人或第三人之
物交付者，處6 月以上5 年以下有期徒刑，得併科1 千元以下罰
金。

司法院資訊處製作；財團法人民間司法改革基金會備份。
